【裁判字號】    95,訴,1220
【裁判日期】    950811
【裁判案由】    毒品危害防制條例
【裁判全文】
臺灣彰化地方法院刑事判決              95年度訴字第1220號
公  訴  人  臺灣彰化地方法院檢察署檢察官
被      告  甲○○
上列被告因違反毒品危害防制條例案件，經檢察官提起公訴（95
年度毒偵字第2366號）及移送併案審理（95年度毒偵字第2908號
），本院合議庭裁定由受命法官獨任進行簡式審判程序，茲判決
如下：
    主  文
甲○○連續施用第一級毒品，處有期徒刑壹年；又連續施用第二
級毒品，處有期徒刑捌月。應執行有期徒刑壹年陸月。
    犯罪事實
一、甲○○前於民國87年間，因施用毒品案件，經臺灣高等法院
    臺中分院以87年度上易字第1547號裁定送勒戒處所觀察、勒
    戒後，認無繼續施用毒品之傾向，於87年9 月1 日觀察勒戒
    執行完畢釋放，並經臺灣高等法院臺中分院以87年度上易字
    第1547號刑事判決免刑確定；復於前揭觀察、勒戒執行完畢
    釋放後5 年後，於92年間因施用毒品案件，經本院以92年度
    毒聲字第2180號裁定送勒戒處所觀察、勒戒後，認有繼續施
    用毒品之傾向，復經本院以92年度毒聲字第2643號裁定令入
    戒治處所施以強制戒治，並經檢察官提起公訴，嗣因毒品危
    害防制條例部分條文修正施行，而適用新法之規定，強制戒
    治部分，經評定認無繼續戒治必要而於93年11月19日釋放，
    並由本院以93年度訴字第41號刑事判決免刑確定；復於94年
    間因施用第1 、2 級毒品案件，經本院於94年1 月13日以94
    年度1945號刑事判決分別判處有期徒刑8 月、6 月，應執行
    有期徒刑1 年，經上訴臺灣高等法院臺中分院後，撤回上訴
    ，並於95年4 月25日確定（現執行中，不構成累犯）。詎其
    不知悔改，明知海洛因及甲基安非他命，業經公告為毒品危
    害防制條例第2 條第2 項所列管之第1 、2 級毒品，不得非
    法持有、施用，復分別基於施用第1 級毒品海洛因、第2 級
    毒品甲基安非他命之概括犯意，於93年11月19日強制戒治執
    行完畢釋放後5 年內，自95年4 月22日起至95年5 月8 日晚
    上10時許止，在其位於彰化縣溪湖鎮○○里○○路18號住處
    內，將海洛因摻入香菸內點燃吸食；另將甲基安非他命以鋁
    箔紙隔熱燒烤吸食煙霧之方式，平均每3 、4 週施用海洛因
    、甲基安非他命各1 次，連續施用第1 級毒品海洛因、第2
    級毒品甲基安非他命多次。嗣經警方分別於95年4 月28日下
    午1 時40分，在彰化縣溪湖鎮○○路○ 段「金百利釣蝦場」
    執行另案拘提時而查獲；於同年5 月9 日下午5 時，經通知
    至警局採尿，且分別於95年4 月28日晚上9 時、同年5 月9
    日下午5 時50分採尿送驗後，始知上情。
二、案經彰化縣警察局溪湖分局、二林分局分別報請臺灣彰化地
    方法院檢察署檢察官偵查起訴及移送併案審理。
    理  由
一、本案被告甲○○所犯係死刑、無期徒刑、最輕本刑為3 年以
    上有期徒刑以外之罪，其於準備程序就前揭被訴事實為有罪
    之陳述，經受命法官告知簡式審判程序之旨，並聽取其與公
    訴人之意見後，本院認無不得或不宜改依簡式審判程序進行
    之處，爰依刑事訴訟法第273 條之1 第1 項、第284 條之1
    ，裁定本案由受命法官獨任進行簡式審判程序，合先敘明。
二、訊據被告對其於上揭時、地，分別連續施用第1 級毒品海洛
    因及第2 級毒品甲基安非他命之事實，於本院審理時（參見
    本院95年8 月7 日審判筆錄）均坦承不諱。另查：
  (一)被告係分別於95年4 月28日晚上9 時、同年5 月9 日下午5
    時50分，經臺灣彰化地方法院檢察署委託警方採集被告尿液
    送驗結果，分別呈嗎啡、甲基安非他命陽性反應、嗎啡陽性
    反應，此有詮昕科技股份有限公司95年5 月11日報告編號00
    000000號、95年5 月30日報告編號00000000號濫用藥物尿液
    檢驗報告各1 紙及委託檢驗尿液代號與真實姓名對照表各1
    紙（參見臺灣彰化地方法院檢察署95年度偵字第2366號偵查
    卷宗第12頁、第15頁；彰化縣溪湖分局溪警分偵字第095000
    1978號警卷第4 頁、第5 頁）附卷可稽，足見被告確有施用
    第1 、2 級毒品海洛因、甲基安非他命之事實無訛。
  (二)按海洛因施用入人體後水解還原成嗎啡，再循嗎啡之代謝方
    式排出體外，業據行政院衛生署藥物食品檢驗局73藥檢壹字
    第030221號函說明綦詳，且依醫學臨床實驗及根據英國藥學
    會出版Isolationand Indentification of Drugs一書第293
    頁載明：海洛因經注射入人體後，在體內迅速水解成６Mono
    acetyImorphine，再緩緩繼續水解成嗎啡，然後再循嗎啡之
    代謝方式排出，同書第431 至432 頁並載有：嗎啡經注射入
    人體後，約50% 以上於8 小時內自尿中排出，至24小時排出
    約90% ，但48小時後仍有微量可檢出等語。又甲基安非他命
    經口服投與後，約70% 於24小時內可自尿液中排出，而其尿
    液內含甲基安非他命成分之檢出，與投與甲基安非他命的量
    、個人體質、檢驗儀器之精密度有關，通常採尿化驗是否呈
    陽性反應，應以投與後24小時內所採者為宜，此亦有行政院
    衛生署藥物食品檢驗局藥檢醫字第4529號函可查。是參酌
    前揭報告及施用毒品之成癮性，被告自白於前揭時間分別有
    連續施用第1 級毒品海洛因、第2 級毒品甲基安非他命多次
    之犯行等語，核與事實相符，應堪採信。
  (三)另犯毒品危害防制條例第10條施用第1 級、第2 級毒品之罪
    者，檢察官應先聲請法院裁定將被告令送勒戒處所觀察、勒
    戒，經觀察、勒戒後，認有繼續施用毒品傾向者，應由檢察
    官聲請法院裁定將被告令入戒治處所施以強制戒治，且經強
    制戒治執行完畢釋放後，5 年內再犯第10條之罪，檢察官應
    依一般刑事訴訟程序予以起訴論罪科刑，此觀諸毒品危害防
    制條例第20條第1 項、第2 項、第23條第2 項前段規定自明
    。經查，被告前於87年間，因施用毒品案件，經臺灣高等法
    院臺中分院以87年度上易字第1547號裁定送勒戒處所觀察、
    勒戒後，認無繼續施用毒品之傾向，於87年9 月1 日觀察勒
    戒執行完畢釋放，並經臺灣高等法院臺中分院以87年度上易
    字第1547號刑事判決免刑確定；復於前揭觀察、勒戒執行完
    畢釋放後5 年後，於92年間因施用毒品案件，經本院以92年
    度毒聲字第2180號裁定送勒戒處所觀察、勒戒後，認有繼續
    施用毒品之傾向，復經本院以92年度毒聲字第2643號裁定令
    入戒治處所施以強制戒治，並經檢察官提起公訴，嗣因毒品
    危害防制條例部分條文修正施行，而適用新法之規定，強制
    戒治部分，經評定認無繼續戒治必要而於93年11月19日釋放
    ，並由本院以93年度訴字第41號刑事判決免刑確定等情之事
    實，此有臺灣高等法院被告前案紀錄表、臺灣彰化地方法院
    檢察署刑案資料查註紀錄表各1 份附卷可參。被告前既曾因
    施用毒品案件，經強制戒治後，復因施用毒品，其於前開強
    制戒治執行完畢釋放後5 年內，再犯本案施用毒品罪，依毒
    品危害防制條例第23條第2 項之規定，屬應依法論罪科刑之
    行為，依前開說明，本案被告上開所為，係於93年11月19日
    強制戒治執行完畢釋放後5 年內，再犯毒品危害防制條例第
    10條第1 、2 項施用第1 、2 級毒品罪，事證明確，被告上
    開犯行洵堪認定。
三、查被告行為後，刑法業於94年2 月2 日修正公布，95年7 月
    1 日起施行，如附表所示之條文業經修正。按行為後法律有
    變更者，適用行為時之法律，但行為後之法律有利於行為人
    者，適用最有利於行為人之法律，修正後刑法第2 條第1 項
    定有明文。此條規定係規範行為後法律變更所生新舊法律比
    較適用之準據法，本身尚無新舊法比較之問題，於新法施行
    後，應一律適用新法第2 條第1 項之規定，為「從舊從輕」
    之比較。再按本次法律變更，比較時應就罪刑有關之共犯、
    未遂犯、想像競合犯、牽連犯、連續犯、結合犯，以及累犯
    加重、自首減輕暨其他法定加減原因（如身分加減）與加減
    例等一切情形，綜其全部罪刑之結果而為比較（最高法院95
    年5 月23日95年度第8 次刑庭會議決議參照），其比較理由
    及結果均詳如附表，先予敘明。
四、按海洛因、甲基安非他命為毒品危害防制條例第2 條第2 項
    第1 、2 款所明定之第1 、2 級毒品。核被告所為，係犯同
    條例第10條第1 項之施用第1 級毒品罪及同條例第10條第2
    項之施用第2 級毒品罪。被告持有第1 、2 級毒品進而施用
    ，持有之低度行為各為施用之高度行為所吸收，均不另論持
    有毒品之罪。其先後多次施用第1 級毒品海洛因、第2 級毒
    品甲基安非他命，時間緊接，犯罪構成要件相同，顯係基於
    概括犯意為之，依修正前刑法第56條之規定，應各論以1 罪
    ，並均加重其刑。被告所犯上開2 罪，罪名各別，行為互異
    ，應分論併罰。又起訴書雖記載被告自94年1 月13日前案宣
    示判決後某日起至95 年4月22日晚上10時止，連續施用第1
    、2 級毒品犯行，然業經公訴人於本院審理中更正起訴事實
    為被告自95年4 月22日起至95年5 月8 日晚上10時許止，連
    續施用第1 、2 級毒品犯行，附此敘明。另併案部分（95年
    度毒偵字第2908號）雖未據起訴，然該部分與公訴人起訴之
    犯罪事實（95年度毒偵字第2366號）具有連續犯之裁判上一
    罪關係，應為起訴效力所及，本院自應併予審究。爰審酌被
    告前因施用毒品案件，經強制戒治執行完畢釋放後，復於94
    年間因施用第1 、2 級毒品案件，經本院於94年1 月13日以
    94年度1945號刑事判決分別判處有期徒刑8 月、6 月，應執
    行有期徒刑1 年，經上訴臺灣高等法院臺中分院後，撤回上
    訴，並於95年4 月25日確定（現執行中）等情，此有臺灣高
    等法院被告前案紀錄表、臺灣彰化地方法院檢察署刑案資料
    查註紀錄表各1 份存卷可考，仍未能徹底戒絕毒品，復犯本
    案施用毒品罪，顯見其無戒毒悔改之意，惟念其施用毒品之
    次數、施用毒品乃自戕一己之身體健康，尚未對他人造成危
    害，且犯後已坦承犯行，態度良好等一切情狀，各量處如主
    文所示之刑，並定其應執行之刑。
據上論斷，應依刑事訴訟法第273 條之1 第1 項、第299 條第1
項前段，毒品危害防制條例第10條第1 項、第2 項，刑法第2 條
第1 項前段、第11條前段、第56條（修正前）、第51條第5 款（
修正前），判決如主文。
本案經檢察官郭玄義到庭執行職務。
中    華    民    國    95    年    8     月    11    日
                  刑事第一庭          法  官  唐中興
以上正本證明與原本無異。
如不服本判決，應於判決送達後十日內向本院提出上訴狀 (須附
繕本 )。
中    華    民    國    95    年    8     月    11    日
                                      書記官  施惠卿
【附錄本案判決論罪科刑法條全文】：
毒品危害防制條例第10條
施用第1級毒品者，處6月以上5年以下有期徒刑。
施用第2級毒品者，處3年以下有期徒刑。
【附表】：
┌──┬───────┬───────┬───────┬────┬────┬──────┐
│刑法│  舊法規定    │   新法規定   │   比較理由   │比較依據│比較結果│備考        │
│條號│              │              │              │        │何者對行│            │
│    │              │              │              │        │為人有利│            │
├──┼───────┼───────┼───────┼────┼────┼──────┤
│56  │連續數行為而犯│刪除          │一般認為連續犯│修正刑法│舊法    │1.不包括法院│
│    │同一罪名者，以│              │在本質上係數行│第2條第1│        │  審理結果認│
│    │一罪論。但得加│              │為而屬數罪，僅│項前段  │        │  連續犯係接│
│    │重其刑至二分之│              │係基於訴訟經濟│        │        │  續犯或包括│
│    │一            │              │或責任吸收原則│        │        │  上一罪等情│
│    │              │              │之考量，而論以│        │        │  形。      │
│    │              │              │一罪，新法將連│        │        │2.連續之數行│
│    │              │              │續犯之規定廢除│        │        │  為須均在舊│
│    │              │              │後，除非符合「│        │        │  法時期始可│
│    │              │              │接續犯」或「包│        │        │  ，如部分行│
│    │              │              │括的一罪」之情│        │        │  為發生在新│
│    │              │              │形，可認為構成│        │        │  法施行後，│
│    │              │              │單一之犯罪外，│        │        │  則該部分應│
│    │              │              │均應認係數罪併│        │        │  逕適用新法│
│    │              │              │罰。          │        │        │  。        │
├──┼───────┼───────┼───────┼────┼────┼──────┤
│51│宣告多數有期徒│宣告多數有期徒│新法為兼顧數罪│修正刑法│舊法    │            │
│    │刑者，於各刑中│刑者，於各刑中│併罰及單純數罪│第2條第1│        │            │
│    │之最長期以上，│之最長期以上，│之區別，及刑罰│項前段  │        │            │
│    │各刑合併之刑期│各刑合併之刑期│衡平原則，乃對│        │        │            │
│    │以下，定其刑期│以下，定其刑期│於有期徒刑合併│        │        │            │
│    │。但不得逾20年│。但不得逾30年│定應執行刑之上│        │        │            │
│    │。            │。            │限予以提高至30│        │        │            │
│    │              │              │年，與舊法上限│        │        │            │
│    │              │              │20年相比較，被│        │        │            │
│    │              │              │告行為後之新法│        │        │            │
│    │              │              │顯不利於被告，│        │        │            │
│    │              │              │自應適用行為時│        │        │            │
│    │              │              │之舊法。      │        │        │            │
├──┴───┬───┼───────┴───────┴────┴────┴──────┤
│整體比較結果│  舊法│1.本案被告連續多次施用第1 、2 級毒品之犯行，均在舊法時期，且非屬│
│            │      │  「接續犯」或「包括的一罪」之情形，依新法將連續犯之規定廢除後，│
│            │      │  均應認係數罪併罰；依修正前刑法第56條之規定，屬裁判上一罪，得加│
│            │      │  重其刑至二分之一，是依修正刑法第2 條第1 項前段比較，應適用修正│
│            │      │  前刑法第56條之規定，對被告有利。                              │
│            │      │2.修正刑法第51條第5 款對於有期徒刑合併定應執行刑之上限提高至30年│
│            │      │  ，與修正前刑法第51條第5 款之有期徒刑合併定應執行刑之上限20年相│
│            │      │  比較，被告行為後之新法顯不利於被告，依修正刑法第2 條第1 項前段│
│            │      │  ，自應適用行為時之舊法。                                      │
│            │      │3.綜上全部罪刑之結果而為比較，應以舊法有利於被告。              │
└──────┴───┴────────────────────────────────┘


司法院資訊處製作；財團法人民間司法改革基金會備份。
